臺灣高雄地方法院刑事判決　　　　　　　100年度訴字第509號
公　訴　人　臺灣高雄地方法院檢察署檢察官
被　　　告　高御翔
指定辯護人　本院公設辯護人　黃文德
上列被告因違反毒品危害防制條例案件，經檢察官提起公訴（99
年度偵字第24583 號），本院判決如下：
    主  文
高御翔販賣第三級毒品，處有期徒刑貳年柒月。扣案之愷他命貳
包（含包裝袋貳個，檢驗後淨重分別為零點柒捌柒公克、零點柒
參壹公克）、行動電話壹支（含門號0000000000號SI
M 卡、廠牌Sony Ericsson G502型、序號：00000000000000003
）均沒收。
    事  實
一、高御翔明知愷他命（俗稱K 他命）在我國係經行政院公告列
    為毒品危害防制條例第2 條第2 項第3 款所定之第三級毒品
    ，不得非法持有（純質淨重20公克以上）及販賣。竟於民國
    99年7 月21日凌晨1 時30分許，在位於高雄市○○區○○路
    與河南路口之「US」舞廳內，先以新臺幣（下同）5,200 元
    之代價向綽號「小蔡」之姓名年籍不詳成年男子購得23包（
    毛重共23.8公克）第三級毒品愷他命，欲供自己施用。然於
    99年7 月23日凌晨0 時4 分許，其友人黃彥蓉以其使用之行
    動電話門號0000000000號撥打高御翔所持用之行動電話門號
    0000000000號與之聯繫，雙方相約在位於高雄市○○區○○
    路「享溫馨KTV 」後方停車場見面。嗣同日凌晨0 時45分許
    ，高御翔與黃彥蓉在上開地點見面時，黃彥蓉即詢問高御翔
    有無愷他命可販賣予其施用。高御翔竟萌生販賣第三級毒品
    愷他命以營利之犯意，至其停放在高雄市○○區○○路與篤
    敬路口之自小客車內，取出2 小包愷他命（毛重共1.8 公克
    ，檢驗前淨重分別為0.797 公克、0.741 公克，檢驗後淨重
    分別為0.787 公克、0.731 公克），以700 元之對價販賣予
    黃彥蓉，以賺取200 元價差之利潤，惟因黃彥蓉當時身上並
    無700 元現金可給付，高御翔遂同意黃彥蓉於他日再清償此
    筆價款。正當渠等交易完畢欲各自離去時，因行跡可疑，遭
    巡邏員警攔檢盤查，黃彥蓉遂主動交出上開甫購得之2 小包
    第三級毒品愷他命（毛重各0.9 公克，檢驗前淨重各為0.79
    7 公克、0.741 公克，檢驗後淨重各為0.787 公克、0.731
    公克），高御翔亦主動帶同員警至其所駕駛之自小客車內起
    出第三級毒品愷他命21包（毛重共22公克，檢驗前淨重共計
    18.05 公克，檢驗後淨重分共計17.819公克），及高御翔所
    有供聯絡販賣第三級毒品愷他命使用之行動電話1 支（含門
    號0000000000號SIM 卡、廠牌Sony Ericsson G502型、序號
    ：00000000000000003 ）予員警查扣，始查悉上情。
二、案經高雄市政府警察局移送臺灣高雄地方法院檢察署檢察官
    偵查起訴。
    理  由
壹、證據能力之判斷：
    按被告以外之人（包括證人、鑑定人、告訴人、被害人及共
    同被告等）於審判外之陳述，雖不符刑事訴訟法第159 條之
    1 至之4 等4 條之規定，而經當事人於審判程序同意作為證
    據，法院審酌該言詞陳述或書面陳述作成時之情況，認為適
    當者，亦得為證據；當事人、代理人或辯護人於法院調查證
    據時，知有刑事訴訟法第159 條第1 項不得為證據之情形，
    而未於言詞辯論終結前聲明異議者，視為有前項之同意，同
    法第159 條之5 定有明文。查本判決所引用之證據資料屬於
    被告以外之人於審判外之言詞、書面陳述者，查無符合刑事
    訴訟法第159 條之1 至之4 之情形，且均經本院於調查證據
    程序逐一提示並告以要旨，檢察官、被告及辯護人均未於言
    詞辯論終結前聲明異議，本院審酌上開證據作成時之情況，
    無不當取供或違反自由意志而陳述等情形，且均與本案待證
    事實具有關聯性，認為以之作為本案之證據亦屬適當，自均
    具有證據能力，而得採為認定事實之證據。
貳、實體方面：
一、上開犯罪事實，業據被告高御翔於警詢、偵查及本院審理時
    均坦承不諱（見高雄市政府警察局刑案偵查卷《下稱警卷》
    第2 至4 頁、臺灣高雄地方法院檢察署99年度偵字第24583
    號偵查卷《下稱偵查卷》第17至19頁、本院100 年度審訴字
    卷第682 號卷《下稱本院卷(一)第22頁》、本院100 年度訴字
    第509 號卷《下稱本院卷(二)第22至26頁》，核與證人黃彥蓉
    於警詢及偵查時證述：警方於99年7 月23日凌晨0 時45分許
    ，在高雄市○○區○○路與篤敬路口所查獲伊身上持有2 小
    包K 他命，係伊先於同日0 時4 分許，以行動電話門號0000
    000000撥打被告使用之行動電話門號0000000000與被告聯絡
    ，相約在高雄市鼓山區「享溫馨KTV 」停車場見面，見面後
    伊告訴被告要買毒品K 他命，被告便至車上拿出2 包K 他命
    給伊，並要向伊收取700 元，因伊忘記帶錢包，向被告表示
    先欠著，晚點再給他，被告答應後，伊等即被警方發現盤查
    等語（見警卷第6 至10頁、偵查卷第27至28頁）大致相符，
    並有高雄市政府警察局保安警察大隊扣押筆錄、扣押物品目
    錄表各2 份、採證照片7 張、高雄市政府警察局毒品案件嫌
    犯通聯紀錄表2 份（被告行動電話門號0000000000、黃彥蓉
    行動電話門號0000000000）、被告之行動電話翻拍照片4 張
    、黃彥蓉之行動電話翻拍照片4 張在卷為憑（見警卷第22至
    32、40至43頁），復有被告所有與黃彥蓉聯絡之販賣第三級
    毒品愷他命使用之門號0000000000行動電話1 支（含SIM 卡
    ，廠牌：Sony Ericsson G502型、序號：0000000000000000
    3 ）、警方自被告之自小客車起出之第三級毒品愷他命21包
    （毛重共22公克），及黃彥蓉主動交予警方之第三級毒品愷
    他命2 包（毛重各0.9 公克）扣案可佐。又警方自被告之自
    小客車起出之白色結晶粉末21包（檢驗前淨重分別為0.706
    公克、0.757 公克、0.781 公克、0.769 公克、0.758 公克
    、0.746 公克、0.800 公克、0.784 公克、0.789 公克、0.
    79 8公克、0.459 公克、0.461 公克、0.473 公克、0.470
    公克、0.472 公克、0.448 公克、0.785 公克、0.767 公克
    、0.728 公克、0.750 公克、4.549 公克，共計18.05 公克
    ；檢驗後淨重分別為0.695 公克、0.746 公克、0.770 公克
    、0.758 公克、0.747 公克、0.735 公克、0.789 公克、0.
    773 公克、0.778 公克、0.787 公克、0.448 公克、0.450
    公克、0.462 公克、0.459 公克、0.461 公克、0.437 公克
    、0.774 公克、0.756 公克、0.717 公克、0.739 公克、4.
    538 公克，共計17.819公克），及黃彥蓉主動交予警方之白
    色結晶粉末2 包（檢驗前淨重各為0.797 公克、0.741 公克
    ，檢驗後淨重各為0.787 公克、0.731 公克），經鑑定結果
    ，確為第三級毒品愷他命，有高雄市立凱旋醫院100 年1 月
    10日、高市凱醫驗字第13967 號濫用藥物成品檢驗鑑定書1
    份附卷可稽（見偵查卷第7 至11頁），足認被告之自白與事
    實相符，本件事證明確，被告販賣第三級毒品愷他命1 次之
    犯行，堪以認定，應依法論科。
二、核被告所為，係犯毒品危害防制條例第4 條第3 項之販賣第
    三級毒品罪。被告於販賣前所持有之共23包愷他命淨重未逾
    20公克，依毒品危害防制條例第11條第5 項之規定，僅處罰
    持有屬第三級毒品之愷他命純質淨重20公克以上者，是被告
    於販賣前持有上開23包愷他命之行為，不另成立持有第三級
    毒品罪，即與本件販賣第三級毒品犯行間無高、低度行為之
    吸收關係，附此敘明。又犯毒品危害防制條例第4 條至第8
    條之罪於偵查及審判中均自白者，減輕其刑，同條例第17條
    第2 項定有明文。本件被告於偵查及本院審理時，對於上開
    販賣第三級毒品犯行均自白不諱，應依上開規定，減輕其刑
    。爰審酌被告明知毒品對人體之危害性，仍為圖一己私利而
    販賣第三級毒品，其行為實足以助長吸食毒品之氾濫，並戕
    害他人身心，危害社會治安及善良風氣甚鉅，所為實不足取
    ，惟念其犯後於偵、審均坦承犯行，尚具悔意，且被告係76
    年7 月出生之人（此有其年籍在卷），其為前揭犯行時，方
    年滿20歲，智慮未深，及被告販賣之數量非鉅且未取得販賣
    毒品之對價等一切情狀，量處如主文所示之刑。
三、按毒品危害防制條例第18條第1 項後段應沒入銷燬之毒品，
    專指查獲之施用、持有第三、四級毒品而言；倘係查獲之製
    造、運輸、販賣、意圖販賣而持有、以非法方法使人施用、
    引誘他人施用或轉讓之第三、四級毒品，既屬同條例相關法
    條明文規定處罰之犯罪行為，即非該條項應沒入銷燬之範圍
    。又同條例第19條第1 項所定「供犯罪所用或因犯罪所得之
    財物」，係指犯第4 條至第9 條、第12條、第13條或第14條
    第1 項、第2 項之罪所用或所得之財物，不包括毒品本身在
    內，自不得為第三、四級毒品之沒收依據。同條例對於查獲
    之製造、運輸、販賣、意圖販賣而持有、以非法方法使人施
    用、引誘他人施用及轉讓第三、四級毒品之沒收，並無特別
    規定，如其行為已構成犯罪，則該毒品即屬不受法律保護之
    違禁物，應回歸刑法之適用，依刑法第38條第1 項第1 款之
    規定沒收之（最高法院95年度臺上字第911 號、98年台上字
    第6117號、96年台上字第884 號判決意旨參照）。是以，扣
    案之被告販賣予黃彥蓉之愷他命2 包（檢驗後淨重分別為0.
    787 公克、0.731 公克），係查獲之第三級毒品，且被告因
    販賣愷他命予黃彥蓉已構成犯罪，則該毒品即屬不受法律保
    護之違禁物，縱經出售予黃彥蓉而非屬被告所有，仍應依刑
    法第38條第1 項第1 款之規定，不問屬於犯罪行為人與否，
    均宣告沒收。包裝上開愷他命之包裝袋2 個，與毒品愷他命
    無從析離，均視為違禁物，應併依刑法第38條第1 項第1 款
    規定，宣告知沒收。至鑑驗耗損部分，因已滅失不存在，自
    無庸併予宣告沒收。又扣案之行動電話1 支（含門號000000
    0000號SIM 卡、廠牌Sony Ericsson G502型、序號：000000
    00000000003 ），係被告所有用以本案販賣毒品聯絡所用之
    物，業據被告供明在卷，堪認屬販賣第三級毒品罪所用之物
    ，參諸上開說明，應依毒品危害防制條例第19條第1項 規定
    ，併予宣告沒收。
四、次按犯毒品危害防制條例第4 條之販賣毒品罪者，其因犯罪
    所得之財物，沒收之，如全部或一部不能沒收時，追徵其價
    額或以其財產抵償之，同條例第19條第1 項雖有明文，然所
    稱因犯罪所得之財物，係以實際所得者為限，苟無所得或尚
    未取得者，即無從為沒收、追徵或以財產抵償之諭知（最高
    法院96年度台上字第2331號判決要旨參照）。查被告及證人
    黃彥蓉均稱上開愷他命之價金700 元，係賒欠尚未給付（見
    警卷第3 、8 頁、本院卷(二)第25頁），則依上開說明，即無
    從為沒收或以其財產抵償之諭知。又警方自被告車上扣得之
    第三級毒品愷他命21包（檢驗前淨重共18.05 公克、檢驗後
    淨重共17.8 19 公克），未逾20公克，據被告供述係伊於99
    年7 月21日凌晨1 時30分許，在高雄市○○區○○路與河南
    路口「US」餐廳，向綽號「小蔡」之成年男子購入，係為供
    己施用及於查獲當晚慶生時請朋友施用，惟當晚慶生前即為
    警查獲（見本院卷(二)第22至24頁），復查無證據證明與本案
    販賣第三級毒品犯行有關，則上開扣案第三級毒品愷他命均
    不予宣告沒收，附此敘明。
據上論斷，應依刑事訴訟法第299 條第1 項前段，毒品危害防制
條例第4 條第3 項、第17條第2 項、第19條第1 項，刑法第11條
、第38條第1 項第1 條，判決如主文。
本案經檢察官魏豪勇到庭執行職務。
中    華    民    國   100    年    6     月    3     日
                  刑事第六庭  審判長法  官  李璧君
                                    法  官  曾仁勇
                                    法  官  曾鈴
以上正本證明與原本無異。
如不服本判決應於收受送達後10日內向本院提出上訴書狀，並應
敘述具體理由；如未敘述上訴理由者，應於上訴期間屆滿後20日
內向本院補提理由書（均須按他造當事人之人數附繕本）「切勿
逕送上級法院」。
中    華    民    國   100    年    6     月    7     日
                                    書記官  李月君
附錄本判決論罪科刑法條：
毒品危害防制條例第4 條第3 項
製造、運輸、販賣第三級毒品者，處 5 年以上有期徒刑，得併
科新臺幣 7 百萬元以下罰金。